臺灣基隆地方法院刑事判決　
111年度簡上字第11號
上  訴  人  
即  被  告  莊彩汝




上列上訴人即被告因誹謗案件，不服本院基隆簡易庭110年度基
簡字第825號中華民國110年12月31日第一審刑事簡易判決（起訴
案號：110年度偵字第2366號），提起上訴，本院管轄之第二審
合議庭判決如下：
    主      文
上訴駁回。
莊彩汝緩刑貳年，並應依附表所示內容向陳子潔支付損害賠償。
    事實及理由
一、本院審理結果，認第一審判決對被告莊彩汝論以刑法第310
    條第2項之加重誹謗罪，而判處被告拘役40日，如易科罰金
    ，以新臺幣（下同）1 千元折算1 日，其認事用法均無違誤
    ，量刑亦屬妥適，應予維持，故除補充如下外，其餘均引用
    第一審刑事簡易判決書記載之事實、證據及理由（如附件）
    ：
（一）證據部分補充：被告於本院審理時之自白。
（二）被告提出之刑事上訴暨理由狀固記載請求傳喚證人張木順
　　  到庭作證，然因被告嗣於本院審理時已坦承全部犯行，並
　　  經本院詢問：「尚有何證據請求調查？」被告表明：「
　　  無」（見本院審判筆錄第4頁），足認上開證據已無調查
　　  之必要，併予敘明。
二、被告上訴意旨略以：其對於在告訴人之養生館大門口張貼2
    張紙之行為均認罪，然因原判決諭知之刑度易科罰金高達4
    萬元，其無力負擔，請求從輕量刑，並給予緩刑等語。
三、按量刑輕重，係屬事實審法院得依職權自由裁量之事項，苟
    已斟酌刑法第57條各款所列情狀而未逾越法定刑度，不得遽
    指為違法；刑罰之量定，屬法院自由裁量之職權行使，應審
    酌刑法第57條所列各款事由及一切情狀，為酌量輕重之標準
    ，並非漫無限制。在同一犯罪事實與情節，如別無其他加重
    或減輕之原因，下級審法院量定之刑，亦無過重或失輕之不
    當情形，則上級審法院對下級審法院之職權行使，原則上應
    予尊重。經查，原審審酌被告僅因疑心其夫與告訴人過從甚
    密，即自行暗生告訴人與其夫有不可告人之婚外情疑慮，又
    不思以理性方式開誠布公尋求其夫與告訴人共同溝通解決，
    以謀求兼顧雙方家庭和諧之道，竟利用張貼自書紙張，使過
    路民眾得以共見共聞，致告訴人於難堪之處境，並可能招致
    眾人訾議告訴人，使告訴人人格及社會評價皆受貶抑，顯見
    其自我情緒管理能力及尊重他人名譽之法治觀念尚待加強，
    其所為應予非難；惟考量被告於事發後，已能坦認，尚非全
    無悔過彌補之心；又被告並無任何前科，素行良好，兼衡本
    件被告係自認為捍衛自己婚姻、家庭之犯罪動機、及被告與
    告訴人之關係、被告之智識（高中畢業）、自陳之經濟狀況
    （小康）及從事之職業（房仲業）、暨犯後態度、所採取之
    手段、所生危害及散布之程度等一切情狀，量處被告拘役40
    日，並諭知易科罰金之折算標準，顯已詳為斟酌刑法第57條
    各款所列情狀，其量刑並無違法或有何明顯失出失入情形可
    言，所宣告之刑與被告犯罪情節相衡，並無被告指摘原審量
    刑過重之情形，揆諸前揭說明，本院對原審之職權行使，自
    當予以尊重。從而，上訴意旨指摘原判決量刑過重云云，為
    無理由，應予駁回。
四、查被告前未曾因故意犯罪受有期徒刑以上刑之宣告，此有臺
    灣高等法院被告前案紀錄表附卷可稽。本院衡酌被告於本院
    審理時坦承犯罪，並與告訴人調解成立，此有調解筆錄在卷
    可佐，堪認被告已有悔意，而告訴人及其代理人均表示不再
    追究、同意給予被告緩刑機會等語（見本院審判筆錄第5頁
    ），則被告經此偵審程序及刑之宣告，應已能知所警惕，而
    無再犯之虞，故對其所宣告之刑以暫不執行為適當，爰依刑
    法第74條第1 項第1 款規定，予以宣告緩刑2 年，以勵自新
    。另為督促被告遵守調解條件，爰併依刑法第74條第2 項第
    3 款規定，命被告依附表所示之給付方式，支付告訴人3萬
    元。倘被告於本案緩刑期間，違反上開所定負擔情節重大，
    足認原宣告之緩刑難收其預期效果，而有執行刑罰之必要，
    檢察官得依刑事訴訟法第476 條、刑法第75條之1 第1 項第
    4 款之規定，聲請撤銷前開緩刑之宣告，併此提醒。
五、據上論斷，應依刑事訴訟法第455 條之1 第1 項、第3 項、
    第368 條、第373 條，判決如主文。
本案經檢察官呂秉炎提起公訴，檢察官林渝鈞到庭執行職務。
中　　華　　民　　國　　111 　年　　3 　　月　　16　　日
                  刑事第三庭審判長法  官  簡志龍
                                  法  官  顏偲凡
                                  法  官  藍君宜
以上正本證明與原本無異。
本件判決不得上訴。
中　　華　　民　　國　　111 　年　　3 　　月　　16　　日
                                  書記官  王一芳       
附表：
本院111年度簡上附民移調字第3號調解筆錄內容 莊彩汝願給付陳子潔新臺幣（下同）3萬元，共分6 期，以每月為1 期，每期5仟元，自民國111 年4 月15日起，於每月15日前，匯入聲請人指定合作金庫商業銀行股份有限公司基隆分行之帳戶（戶名：周澤安；帳號：00000000000 ），至全部清償完畢為止，如有一期未給付，視為全部到期。 
附件：
臺灣基隆地方法院刑事簡易判決
110年度基簡字第825號
聲　請　人　臺灣基隆地方檢察署檢察官
被　　　告　莊彩汝　女　民國00年00月00日生
　　　　　　　　　　身分證統一編號：Z000000000號
　　　　　　　　　　住基隆市○○區○○○街00巷00○0號
　　　　　　　　　　居基隆市○○區○○○路000○0號1樓（
　　　　　　　　　　　送達地址）
上列被告因妨害名譽案件，經檢察官提起公訴 （110年度偵字第
2366號），被告於本院準備程序時自白犯罪，本院認為宜以簡易
判決處刑，裁定不經通常程序審理，逕以簡易判決處刑如下：
    主      文
莊彩汝犯散布文字誹謗罪，處拘役肆拾日，如易科罰金，以新臺
幣壹仟元折算壹日。
    事實及理由
一、程序事項說明
    按「第一審法院依被告在偵查中之自白或其他現存之證據，
    已足認定其犯罪者，得因檢察官之聲請，不經通常審判程序
    ，逕以簡易判決處刑。但有必要時，應於處刑前訊問被告」
    ；「前項案件檢察官依通常程序起訴，經被告自白犯罪，法
    院認為宜以簡易判決處刑者，得不經通常審判程序，逕以簡
    易判決處刑」，刑事訴訟法第449條第1項、第2 項分別定有
    明文。查本案被告於本院準備程序，就被訴事實自白不諱（
    參見本院110年12月28日準備程序筆錄—本院易字卷第82頁）
     ，兼以本院核閱全案事證，已足認定其犯罪暨認與簡易判
    決處刑要件相符，爰依刑事訴訟法第449條第2項規定，裁定
    改由本院逕以簡易判決處刑。
二、本件犯罪事實、證據及應適用之法條，除證據補充「被告於
    本院準備程序之自白」外，餘均引用檢察官起訴書之記載（
    詳如附件）。
三、爰以行為人之責任為基礎，審酌被告僅因疑心其夫與告訴人
    過從甚密，即自行暗生告訴人與其夫有不可告人之婚外情疑
    慮，又不思以理性方式開誠布公尋求其夫與告訴人共同溝通
    解決，以謀求兼顧雙方家庭和諧之道，竟利用張貼自書紙張
    ，使過路民眾得以共見共聞，致告訴人於難堪之處境，並可
    能招致眾人訾議告訴人，使告訴人人格及社會評價皆受貶抑
    ，顯見其自我情緒管理能力及尊重他人名譽之法治觀念尚待
    加強，其所為應予非難；又被告迄今尚未與告訴人達成和解
    ，使告訴人所受損害未能平復，原不應輕縱；惟考量被告於
    事發後，已能坦認，尚非全無悔過彌補之心；又被告並無任
    何前科，素行良好，此有臺灣高等法院被告前案紀錄表在卷
    可稽，兼衡本件被告係自認為捍衛自己婚姻、家庭之犯罪動
    機、及被告與告訴人之關係、被告之智識（高中畢業）、自
    陳之經濟狀況（小康）及從事之職業（房仲業）、暨犯後態
    度、所採取之手段、所生危害及散布之程度等一切情狀，量
    處如主文所示之刑，並諭知易科罰金之折算標準，以資警惕
    。
四、依刑事訴訟法第449條第2項、第3項、第454條第2 項，逕以
    簡易判決處刑如主文。
五、如不服本判決，得自判決送達之日起20日內，向本院提出上
    訴狀，上訴於本院合議庭。
中　　華　　民　　國　　110 　年　　12　　月　　31　　日
                  基隆簡易庭  法  官  李辛茹
以上正本證明與原本無異。
如不服本判決，應於判決送達後20日內，向本院提出上訴書狀，
上訴於本院合議庭，並按他造當事人之人數附具繕本。
中　　華　　民　　國　　111 　年　　1 　　月　　6 　　日
                              書記官  陳彥端
附錄論罪法條：
中華民國刑法第310條
意圖散布於眾，而指摘或傳述足以毀損他人名譽之事者，為誹謗
罪，處1年以下有期徒刑、拘役或1萬5千元以下罰金。
散布文字、圖畫犯前項之罪者，處2年以下有期徒刑、拘役或3萬
元以下罰金。
對於所誹謗之事，能證明其為真實者，不罰。但涉於私德而與公
共利益無關者，不在此限。
--------------------------------------------------------
附件
臺灣基隆地方檢察署檢察官起訴書
                                   110年度偵字第2366號
　　被　　　告　莊彩汝　
上列被告因妨害名譽案件，業經偵查終結，認應提起公訴，茲將
犯罪事實及證據並所犯法條敘述如下：
　　　　犯罪事實
一、莊彩汝因懷疑陳子潔與其配偶張木順有染，竟意圖散布於眾
    ，基於誹謗之犯意，於附表所示時間，在基隆市○○區○○路00
    ○0號2樓，即陳子潔經營之「子潔堂男女養生館」外，分別
    張貼有附表所示顏色與內容之文件各1張在該養生館外，且
    其中附表編號1、2之時、地有指摘陳子潔「一套內衣、幾個
    零花錢，也就能把妳搞上床，進了汽車旅館」、「妳用過的
    男人，我一直都不敢再用，妳愛用就讓給妳用」、「搞人老
    公」、「妳偷我老公就是我的家人」等文字，均足以毀損陳
    子潔名譽。嗣經陳子潔於受辱後，檢附事證訴警偵辦。
二、案經陳子潔告訴基隆市警察局第一分局報告偵辦。
　　　　證據並所犯法條
一、證據清單及待證事實：
編號 證據名稱 待證事實 ㈠ 被告莊彩汝於警詢與本署偵查中之供述。 證明被告坦承於上揭時、地張貼含附表所示內容之紙張2紙之事實。 ㈡ 證人即告訴人陳子潔於警詢與本署偵查中之指訴。 證明告訴人遭被告於上開時、地誹謗之事實。 ㈢ 載有附表所示內容之紙張2紙。 證明被告張貼該2紙文件之事實。 ㈣ 本署檢察事務官勘驗筆錄1份。 證明： 1.被告於上揭時、地張貼文件2張。 2.「子潔堂男女養生館」外係不特定人得共見共聞之處所等事實。 ㈤ 本署檢察官106年度偵字第5463號不起訴處分書影本1份。 證明被告曾指訴被告配偶張木順與告訴人有染之事實。 
二、核被告莊彩汝所為，係涉犯刑法第310條第2項之加重誹謗罪
    嫌。又被告2次張貼載有附表所示內容之文件，顯係於密接
    之時、地，接續為之，且侵害同一法益，各行為之獨立性極
    為薄弱，應成立接續犯之包括一罪。
三、至告訴暨報告意旨認被告莊彩汝於上揭附表編號1、2時、地
    ，張貼指摘告訴人「一套內衣、幾個零花錢，也就能把妳搞
    上床，進了汽車旅館」、「妳用過的男人，我一直都不敢再
    用，妳愛用就讓給妳用」、「搞人老公」、「妳偷我老公就
    是我的家人」等文字，係涉犯刑法第309條公然侮辱罪嫌云
    云；惟被告上開言論乃係指摘或傳述足以毀損他人名譽之「
    具體事實」，而非僅抽象謾罵，使人難堪之行為，自難認渠
    有公然侮辱犯嫌。告訴暨報告意旨容有誤會，併此敘明。惟
    此部分如成立犯罪，與前開起訴部分，有想像競合犯之裁判
    上一罪關係，爰不另為不起訴處分之諭知，併此敘明。
三、依刑事訴訟法第251條第1項提起公訴。
  　此　  致
臺灣基隆地方法院
中　　華　　民　　國　 110　　年　　8 　　月　　1 　　日
　　　　　　　　　　　　　　　檢　察　官  呂秉炎
本件正本證明與原本無異
中　　華　　民　　國　 110　　年　　8 　　月　　16　　日
　　　　　　　　　　　　　　　書  記  官　蕭舜文　
附錄本案所犯法條全文
中華民國刑法第310條
意圖散布於眾，而指摘或傳述足以毀損他人名譽之事者，為誹謗
罪，處 1 年以下有期徒刑、拘役或 1 萬 5 千元以下罰金。
散布文字、圖畫犯前項之罪者，處 2 年以下有期徒刑、拘役或
3 萬元以下罰金。
對於所誹謗之事，能證明其為真實者，不罰。但涉於私德而與公
共利益無關者，不在此限。
附表：
編號 時間 文件顏色 被告張貼內容 指摘告訴人內容 1 110年1月15日上午9時46分許 黃色 一直沒去找妳，是要成全妳對我老公的不放手，我是很同情妳這個可憐又可悲的女人。滿口無牙、一台破車的男人就能讓妳愛不釋手；一組內衣、幾個零花錢，也就能把妳搞上床，進了汽車旅館。 妳用過的男人，我一直都不敢再用，妳愛用就讓給用。 已經有給妳們時間，要們好好討論妳們未來，才沒去打擾妳，如果不把我老公接走，只是玩玩？當我想妳時，隨時會去看妳。 基隆不大，再過幾年我會推著我老公去探望妳。 一個渡嬰靈、抓鬼、替神明辦事的人，搞人老公，很期待會是什麼下場？ PS：前年妳叫我『家醜不可外揚』，妳偷我老公就是我的家人，這個家醜，妳讓我不得不張揚。後會有期。 「一組內衣、幾個零花錢，也就能把妳搞上床，進了汽車旅館」、「妳用過的男人，我一直都不敢再用，妳愛用就讓給妳用。」、「搞人老公」、「妳偷我老公就是我的家人」 2 110年1月16日下午2時59分許 粉紅色 一直沒去找妳，是要成全妳對我老公的不放手，我是很同情妳這個可憐又可悲的女人。滿口無牙、一台破車的男人就能讓妳愛不釋手；一套內衣、幾個零花錢，也就能把妳搞上床，進了汽車旅館。 妳用過的男人，我一直都不敢再用，妳愛用就讓給妳用。 已經給妳們時間，要你們好好討論妳們未來，才沒來打擾妳，如果妳不把我老公接走，只是玩玩？當我想妳時，隨時會去看妳。 基隆不大，過不了幾年我會推我老去探望妳。 一個渡嬰靈、抓鬼、替神明辦事的女人，搞人老公，很期待會是什麼下場？ PS：前年妳叫我『家醜不可外揚』，妳偷我老公就是我的家人，這個家醜，妳讓我不得不張揚。後會有期。 隨時我都會派人去給妳『抓鬼』，好好留意喔！ 「一套內衣、幾個零花錢，也就能把妳搞上床，進了汽車旅館」、「妳用過的男人，我一直都不敢再用，妳愛用就讓給用」、「搞人老公」、「妳偷我老公就是我的家人」